【裁判字號】    89,易,2377
【裁判日期】    890731
【裁判案由】    傷害
【裁判全文】
臺灣高雄地方法院刑事判決                        八十九年度易字第二三七七號
    公  訴  人  臺灣高雄地方法院檢察署檢察官
    被      告  乙○○
    被      告  甲○○
    被      告  丙○○
    被      告  戊○○
右列被告因傷害案件，經檢察官提起公訴（八十九年度偵字第五五四０號），本院判
決如左：
    主  文
乙○○、甲○○、丙○○、戊○○均無罪。
理  由
一、公訴意旨略以：被告乙○○於民國八十八年十一月二十六日二十時四十分許，駕
    駛車牌號碼ＹＫ—一三二九號自用小客車，由高雄縣大社鄉往仁武方向行駛，途
    經高雄縣大社鄉○○路中里高分四十電桿處，與告訴人丁○○所駕駛車牌號碼Ｘ
    Ｒ—四一三八號自用小客車擦撞後，以電話通知家人，隨後被告甲○○、丙○○
    到達現場，雙方因車禍責任之歸屬及賠償問題發生爭吵，被告乙○○、甲○○及
    丙○○竟共同基於傷害之犯意聯絡，由被告乙○○自背後抓住丁○○肩膀，丙○○及甲○○即以徒手毆打丁○○臉部及腹部，經路人阻止停手後，嗣被告戊○○
    到場亦基於傷害之犯意，徒手毆打丁○○臉部，致丁○○受有頭部挫傷、腹部挫
    傷及右肩擦傷等傷害，因認被告四人涉有共同傷害罪及傷害罪等情。
二、按犯罪事實應依證據認定之，無證據不得推定其犯罪事實。又不能證明被告犯罪
    者，應諭知無罪之判決，刑事訴訟法第一百五十四條、第三百零一條第一項分別
    定有明文。又事實之認定，應憑證據，如未能發現相當證據，或證據不足以證明
    ，自不能以推測或擬制之方法，為裁判基礎（最高法院四十年台上字第八六號判
    例參照）。而告訴人之告訴，係以使被告受刑事訴追為目的，是其陳述是否與事
    實相符，仍應調查其他證據以資審認（最高法院五十二年台上字第一三００號判
    例參照）。且認定犯罪事實所憑之證據，雖不以直接證據為限，間接證據亦包括
    在內，然而無論直接證據或間接證據，其為訴訟上之證明，須於通常一般之人均
    不致有所懷疑，而得確信其為真實之程度者，始得據為有罪之認定，倘其證明尚
    未達到此一程度，而有合理之懷疑存在而無從使事實審法院得有罪之確信時，即
    應由法院為諭知被告無罪之判決（最高法院七十六年台上字第四九八六號判例參
    照）。再者，訴訟法之證明及認定之事實，乃歷史之證明及推論，與自然科學上
    之實驗證明不同，後者得以實驗求證完全一致或符合，然訴訟法上之證明及事實
    認定，以推論高度之蓋然性，其推論所得之概括認定，須通常之人皆可確信為真
    實始可（最高法院八十四年度台上字第五一二九號判決參照），故據以推論犯罪
    事實之經驗法則，應指吾人基於日常生活經驗所得之定則（最高法院三十一年上
    字第一三一二號判例參照）。
三、公訴人認有前開傷害犯行，無非係以車禍當時現場照片二張及診斷證明書一紙為
    憑，並認告訴人所駕駛之車牌號碼ＸＲ—四一三八號自小客車僅左前方車燈破損
    及後保險桿輕微擦損，佐以駕駛座係在車子之前座左側，而右側未坐他人或放置
    物品或放置物品，衡情告訴人應不致受有頭部挫傷、腹部挫傷及右間擦傷等傷害
    為據。訊據被告乙○○、甲○○丙○○及戊○○固不否認於上述時、地與告訴人
    丁○○因車禍糾紛發生爭吵，惟均堅決否認有何傷害犯行，乙○○辯稱：伊當時
    因車禍致肩膀受傷蹲在車旁，無法毆打告訴人；被告甲○○辯稱：告訴人所受傷
    害係車禍所致，並非遭被告四人毆打；被告戊○○辯稱：伊趕到現場後，僅以粗
    話罵丁○○，並未出手毆打告訴人等語。
四、經查：被告乙○○與告訴人於上開時、地發生車禍之事實，固有道路交通事故調
    查報告表及現場照片八張在卷可稽，告訴人當日受有頭部挫傷、腹部挫傷及右肩
    擦傷等傷害，亦有診斷證明書附卷可考，然被告乙○○與告訴人既發生車禍在先
    ，且由卷附照片及道路交通事故調查報告表可見告訴人所駕ＸＲ—四一三八號汽
    車在後，車頭左前側撞及被告乙○○所駕ＹＫ—一三二九號汽車之左後部，又前
    車之右前方撞及電線桿，左側車輪及車體嚴重毀損，兩車僅距二、三公尺，顯見
    告訴人在車內左前方駕駛座亦應受到重大撞擊力無疑，且其所受傷害在頭部挫傷
    、腹部挫傷及右肩擦傷，與一般車禍駕駛所受傷害並無不同之處，則因車禍而受
    有上開傷害之可能性尚不能完全排除。又在車禍發生之際，往往出現車輛左右閃
    避之情，因而發生駕駛人之頭、腹部或身體撞擊車內方向盤等設備之狀況亦非罕
    見，與車輛是否與外物發生擦撞毀損未必有直接關聯，公訴人以告訴人所駕駛之
    自用小客車未受嚴重毀損等情，即據以認定告訴人所受傷害應係被告四人毆打所
    致，此項推論尚難認為已具有高度之蓋然性，而為吾人基於日常生活經驗所得之
    定則，況告訴人於偵查中指稱被告曾坦承傷害，惟被告於警訊時並未坦承傷害，
    有警訊筆錄可考，告訴人之指訴顯有誇大，不能盡信，從而，被告是否確有公訴
    人所指之傷害犯行，仍有合理之懷疑存在。本件僅憑告訴人之指訴、診斷證明書
    及現場照片，既難遽以認定被告四人有毆打告訴人之犯行，此外，復查無其他積
    極證據證明被告確有公訴人所指之傷害犯行，揆諸前開說明，自應為被告四人無
    罪之諭知。
據上論斷，應依刑事訴訟法第三百零一條第一項，判決如主文。
中      華      民      國    八十九    年      七      月    三十一    日
                                    臺灣高雄地方法院刑事第三庭
                                      審判長法  官  宋  明  中
                                            法  官  古  振  暉
                                            法  官  葉  啟  洲
右正本證明與原本無異。
如不服本判決，應於判決送達後十日內，向本院提出上訴狀。
                                            書記官  盧  雅  婷
中      華      民      國    八十九    年      八      月      一      日


司法院資訊處製作；財團法人民間司法改革基金會備份。
